# 解释 7 号中对限制性股票分红的会计处理

提问人：zengfengxia 时间：2015-12-11 16:37:06
请教陈版，解释 7 中对限制性股票分红区分现金股利可撤销和不可撤销分别规定了会计处理，针对预计未来不可解锁的限制股票分红，可撤销和不可撤销均未考虑借记未分配利润，而是直接减少其他应付款/管理费用贷记应付股利，很疑惑，公司宣告发放股利之后，这部分限制性股票对应的未分配利润未从留存收益中转出而是继续留在未分配利润当中，造成会计处理与法律文书之间的不衔接，假设公司清算，该如何认定公司净资产？ 此外针对不可撤销的限制性股票，若预计未来不可解锁，为何分红计入管理费用而不是财务费用？

回答人：chenyiwei
我个人也没有完全理解这个问题，考虑适当时候咨询财政部会计司有关人士。 我个人感觉比较难以理解的一点是：既然明确限售股实质上属于负债，那为何还要将预计可以解锁的这部分限售股对应的利息作为权益分配，而不是费用？而且好像IFRS中对此问题也没有如此详细的指引？

提问人：wanglin0043 时间：2016-01-30 16:31:42
想再求教陈版关于解释 7 号里限制性股票每股收益计算的问题： 解释 7 号规定：现金股利可撤销限制性股票，每股收益的分子应扣除当期分配给预计可解锁限制性股票的现金股利。现金股利不可撤销限制性股票，应当将预计未来可解锁限制性股票作为同普通股一起参加剩余利润分配的其他权益工具处理，分子应扣除归属于预计未来可解锁限制性股票的净利润。但是在公司本期无分红的情况下，现金股利可不可撤销的会计处理应该是没有区别的了，但是计算每股收益的分子时，一个是净利润按比例扣除预计未来可解锁限制性股票部分的净利润。这样的话其实就是同样一件事，会计处理却出现有两个结果了。 个人觉得是不是可撤销限制性股票每股收益的分子应该是：净利润-属于预计未来可解锁限制性股票的净利润+当期分配给预计可解锁限制性股票的现金股利。

回答人：chenyiwei
其实我个人的倾向性意见是：既然限制性股票不作为权益，则其股利无论是否可撤销均作为费用处理，不纳入基本每股收益计算。

提问人：henry204618 时间：2016-01-31 17:56:30
对于解释 7 号的该问题，个人也有一个地方不太理解，请教陈老师。 对于授予日的处理，该问题的表述是“就回购义务确认负债”，并“按照发行限制性股票的数量以及相应的回购价格计算确定的金额”。我理解，在授予日，不应该是就“回购义务”确认负债，因为该义务并不是一项现时义务。实际上，只有在确实无法满足解锁条件，确定需要回购股份时，该义务才属于现时义务，满足负债的确认条件。授予日的回购义务，至多可能是一项预计负债，适用的是或有事项准则，需要根据可能性判断确认还是不确认，而不是直接以发行数量和回购价格确认一项负债。 我理解，在授予日，需要做的是对所授予股份的分类，适用的是金融工具列报准则，其对象是授予股份，而不是回购义务。当未来解锁条件不受企业控制时，所授予的股份属于一项无法无条件避免支付现金义务的工具，应该将股份本身分类为一项金融负债。在计量上，该金融负债应该是以收到职工缴纳的认股款来计量，即跟法律上认定的股份和资本公积金额是一致的，这和“按照发行限制性股票的数量以及相应的回购价格计算确定的金额”可能是存在差异的。 上述疑惑，还请陈老师指点，谢谢陈老师。

回答人：chenyiwei
后面一段基本合理。但前面一段，此类情况是否适用或有事项准则？还是应同样适用金融工具准则？